臺灣雲林地方法院刑事判決　　　　　　　　　　　　　九十三年度訴字第五三一號
　　公　訴　人　臺灣雲林地方法院檢察署檢察官
　　被　　　告　乙○○
　　輔　佐　人
　　即被告之母　丁○○
　　指定辯護人　陳中堅律師
　　被　　　告　丙○○
　　輔　佐　人
　　即被告之母　丁○○
　　指定辯護人　施登煌律師
右列被告等因強盜等案件，經檢察官提起公訴（九十三年度偵字第三六一四號），本
院判決如左：
    主      文
乙○○共同連續意圖為自己不法之所有，攜帶兇器，搶奪他人之動產，累犯，處有期
徒刑貳年陸月，扣案西瓜刀壹把沒收；丙○○連續攜帶兇器搶奪，因脫免逮捕、防護
贓物，當場施以強暴脅迫，累犯，處有期徒刑柒年貳月，扣案西瓜刀壹把沒收。
    事實及理由
壹、構成犯罪之事實：乙○○與丙○○二人為胞兄弟，乙○○曾犯妨害自由罪，經法
    院判處有期徒刑五月確定，於民國九十年十二月十七日易科罰金執行完畢（構成
    本案累犯）。丙○○曾犯偽造文書罪，經臺灣南投地方法院判處有期徒刑六月、
    緩刑三年，經臺灣高等法院臺中分院上訴駁回確定，嗣因撤銷假釋入監執行，於
    九十一年十二月二十八日執行完畢（構成本案累犯）。詎二人仍不知悔改，竟基
    於意圖為自己不法所有搶奪他人財物之概括犯意聯絡，丙○○並另以如為防護贓
    物、脫免逮捕之目的，不惜當場對他人施強暴脅迫之不確定概括犯意：
  一、於九十三年九月四日九時三十分許，在雲林縣斗六市○○街與民生路口處，趁
      己○○（起訴書誤載為廖正揮）不及抗拒之際，由乙○○自其後方走來搭肩，
      搶奪廖正揮所有懸掛於脖子上之項鍊一條得手，跟隨在乙○○後之丙○○竟為
      防護搶得之項鍊及避免己○○追捕，即手持其所有之客觀上足以對人之生命、
      身體、安全構成威脅，且具有危險性之兇器西瓜刀一把，跟隨在乙○○之後，
      自己○○後方走來揮舞該西瓜刀，欲脅迫己○○放棄追捕，致廖政輝左手小指
      因此遭割傷（傷害部分未經告訴），以此強暴脅迫之方式防護搶得之項鍊並脫
      免逮捕後，二人隨即逃逸。嗣於同日十時許，乙○○將搶奪而來之項鍊一條出
      賣予址設南投縣草屯鎮○○路一二０號「安麗珠寶銀樓」負責人戊○○，得款
      新臺幣（下同）四千一百元，用以支付車資及購買毒品而花用殆盡。
  二、於九十三年九月四日十五時許，丙○○將上開西瓜刀乙把插於腰際，偕同乙○○再度外出尋找作案目標，嗣於十六時三十分許，二人見甲○○在斗六市○○
      路五十九巷停車場旁擺攤賣紅豆餅，二人遂承前意圖為自己不法所有搶奪他人
      財物之概括犯意聯絡，先在斗六市○○路五十九巷口，攔下由黃易法駕駛之車
      牌號碼５Ｑ─４８７號計程車，由乙○○在計程車內等候接應，再由丙○○出
      面，佯稱要向甲○○購買紅豆餅，趁甲○○不及抗拒之際，搶奪甲○○懸掛於
      脖子上之項鍊一條，詎因未抓穩項鍊，致掉落地面而不遂，甲○○隨即呼救，
      於路人見義勇為欲上前逮捕之際，丙○○竟承前為脫免逮捕，而當場施強暴、
      脅迫之不確定概括犯意，而持西瓜刀一把，向路人揮舞使之不敢逮捕，而脫免
      逮捕，旋即搭上黃易法駕駛之計程車逃逸。嗣二人於同日二十二時三十分許，
      在斗六市○○路五三號二樓之一住處，為警當場逮獲，並扣得西瓜刀一把。
貳、認定犯罪事實所根據的證據及理由：
  一、右揭犯罪事實，業據被告丙○○及乙○○坦承不諱，核與被害人己○○、甲○○指訴及證人戊○○、黃義法證述之情節大致相符，並有金飾買入登記簿影本
      、贓物認領保管單各乙份附卷可按，復有西瓜刀乙把扣案可證。
  二、又被告乙○○、丙○○之犯罪手法，自前揭被告丙○○與被告乙○○搶奪被害
      人己○○時，係推由被告乙○○以徒手方式為之，而在為防護贓物、脫免逮捕
      時，始由被告丙○○持上開西瓜刀對被害人己○○揮舞。嗣於同日十六時三十
      分欲搶奪被害人甲○○時，亦係將西瓜刀置於腰際，直至為脫免路人逮捕，方
      使用西瓜刀對路人揮舞，堪信被告丙○○於二次行搶前除與被告乙○○基於意
      圖為自己不法所有搶奪他人財物之概括犯意聯絡外，尚以為防護贓物、脫免逮
      捕之目的，不惜當場施用強暴脅迫之不確定概括犯意實施前揭二次犯行甚明。
  三、至扣案之西瓜刀一把，被告丙○○雖辯稱係伊於對被害人己○○行搶前於他人
      攤位取得，但查上開西瓜刀是被告丙○○所有，業據共同被告乙○○於警詢時
      陳述明確（見警卷第二頁反面），且於本院訊問時仍供稱上開西瓜刀係從被告
      丙○○褲腰帶取出（見本院卷第三十八頁），應堪信實。再者，如該把西瓜刀
      確是被告丙○○於行搶前臨時在他人攤位取得，何以竟無人發覺追索，也與經
      驗法則不符，是上開西瓜刀應為被告丙○○所有，被告丙○○所辯，顯屬卸責
      之詞，不足採信。
  四、從而，本案事證已臻明確，被告二人上開犯行均堪認定。
、論罪科刑的理由：
  一、核被告乙○○所為係犯刑法第三百二十六條第一項，第三百二十五條第一項之
      攜帶兇器搶奪罪。被告丙○○前揭構成犯罪之事實欄一部份所為係犯刑法第三
      百二十九條、第三百三十條第一項之攜帶兇器準強盜罪，前揭構成犯罪之事實
      欄二部分所為係犯刑法第三百二十九條、第三百三十條第一項、第二項之攜帶
      兇器準強盜未遂罪。公訴意旨認被告乙○○所為前揭構成犯罪之事實欄二所為
      之犯行，係犯刑法第三百三十條第二項、第一項之加重準強盜未遂罪嫌，及被
      告丙○○所為前揭構成犯罪之事實欄一部分犯行，應依刑法第三百二十六條之
      加重搶奪罪嫌處斷，容有誤會（詳如後述二），然本院認定之犯罪事實與起訴
      之犯罪事實，在社會觀念上核屬同一之基本事實，爰依據刑事訴訟法第三百條
      之規定，就起訴之犯罪事實，分別變更檢察官所引應適用之法條為刑法第三百
      二十六條第一項、第三百二十五條第一項之攜帶兇器搶奪罪及刑法第三百二十
      九條、第三百三十條第一項之攜帶兇器準強盜罪，附此敘明。
  二、被告二人就前揭構成犯罪之事實欄二次搶奪犯行，均有犯意之聯絡及行為之分
      擔，均為共同正犯。
  三、被告乙○○所為前揭二次加重搶奪之行為，時間緊接，所犯罪名相同，顯係出
      於概括之犯意為之，為連續犯，應依刑法第五十六條規定，論以一罪。至被告
      丙○○所犯前開二罪，時間緊接，所犯罪名相同，顯係出於概括之犯意為之，
      為連續犯，應依刑法第五十六條規定，應從一重論以情節較重之攜帶兇器準強
      盜既遂罪，各加重其刑。
  四、被告二人有構成犯罪之事實欄所示之論罪科刑執行完畢情形，有臺灣高等法院
      被告全國前案紀錄表各一份在卷可稽。被告二人於五年內再犯本件有期徒刑以
      上之罪，為累犯，均應依刑法第四十七條規定，加重其刑，並依法遞加之。
  五、爰審酌被告乙○○、丙○○二人年輕力壯，竟不思自食其力、努力向上，而於
      光天化日下以持刀行搶之方式取得己身吸毒所需之金錢，被告二人行為之惡性
      不輕，所造成被害人身心之恐懼非微，惟被害人己○○、甲○○均表明不願追
      究、及願意原諒被告二人之過，此有本院九十三年十二月二十二日審理筆錄及
      被害人己○○所立文書一份在卷可查（見本院卷第一四五頁、第一五四頁），
      並審酌被告二人犯罪所得僅四千一百元，犯後都終能坦承犯行，足認已有悔意
      等一切情狀，判決如主文所示之刑。
  六、扣案之西瓜刀乙把，為被告丙○○所有供搶奪之用，已如前述，應依刑法第三
      十八條第一項第二款規定宣告沒收。
  七、公訴意旨雖認被告乙○○所為前揭構成犯罪之事實欄二所為之犯行係犯刑法第
      三百三十條第二項、第一項之加重準強盜未遂罪嫌，及被告丙○○所為前揭構
      成犯罪之事實欄一部分犯行，應依刑法第三百二十六條之加重搶奪罪嫌處斷云
      云，惟查：
    (一)竊盜因防護贓物、脫免逮捕或湮滅罪證，而當場實施強暴、脅迫論以強盜之規
      定，自以實施強暴、脅迫之人為限，其他竊盜共犯對於行強如無犯意之聯絡者
      ，不容概以強盜論擬，最高法院二十三年上字第二三一六號判例、九十年台上
      字第三００八號判決要旨可資參照。
    (二)公訴意旨認被告乙○○前揭構成犯罪之事實欄二之犯行係犯刑法第三百三十條
      第二項、第一項之加重準強盜未遂罪嫌，係以證人黃義法於警詢時證稱：乙○○和另一名不詳男子在雲林路與建成路口五九巷口，將渠計程車攔下，乙○○
      便與渠在雲林路等十幾分鐘，後來另一名男子跑出來，說有人在追我，要渠趕
      快開車等語，及被告丙○○供稱被告乙○○知道第二次犯行時，被告丙○○有
      攜帶西瓜刀，進而認定被告乙○○對被告丙○○持西瓜刀朝路人揮舞，以脫免
      逮捕之加重準強盜犯行，應有預見，因認被告乙○○係犯刑法第三百三十條第
      二項、第一項之加重準強盜未遂罪嫌，固非無見。然查，證人黃義法於警詢時
      所述及被告丙○○之供詞，雖可證明被告乙○○對於被告丙○○攜帶上開西瓜
      刀實施前揭犯行二搶奪之部分知情並參與外，對於被告丙○○搶奪犯行是否可
      以順利得逞？有無因脫免逮捕情形而有當場施強暴、脅迫之必要？尚無從使本
      院形成確信，且檢察官亦未提出其他可資證明被告乙○○與被告丙○○間就脫
      免逮捕之犯行部分有犯意聯絡，參照前揭判例要旨，並本於罪疑惟輕原則，應
      認被告乙○○前揭犯行二部分所為尚不足以成立準強盜罪。
    (三)又公訴意旨認被告丙○○前揭構成犯罪之事實一之犯行係犯刑法第三百二十六
      條第一項、第三百二十五條第一項之攜帶兇器搶奪罪嫌云云。惟查，被害人己○○於警詢時陳稱：「當時乙○○從我後面走過來搭我肩膀把我掛在脖子上的
      項鍊拉斷，結果被拉走半條，另丙○○從後面來拿一把西瓜刀走向我，結果我
      的左手小指被丙○○割傷，他們二人就逃逸。」（見警卷第十二頁反面）被告
      丙○○於檢察官訊問及本院審理時亦均供稱，伊等於搶得項鍊後，伊拿起西瓜
      刀是要看能不能嚇被害人己○○，以避免被害人己○○靠近伊及追打被告乙○○等語（見偵卷第十二頁及本院卷第一四二頁）。從而，被告丙○○於乙○○
      搶得上開被害人己○○所有之項鍊後持西瓜刀揮舞造成被害人己○○手指遭割
      傷，其目的是為避免被害人己○○逮捕及防護贓物甚為明確，故被告丙○○此
      部分之犯行，核應論以刑法第三百三十條第一項、第二百二十九條之加重準強
      盜罪。
    (四)從而，公訴意旨認被告乙○○所為前揭構成犯罪之事實欄二所為之犯行係犯刑
      法第三百三十條第二項、第一項之加重準強盜未遂罪嫌，及被告丙○○所為前
      揭構成犯罪之事實欄一部分犯行，應依刑法第三百二十六條之加重搶奪罪嫌處
      斷部分，起訴法條均有未洽，應予變更，附此說明。
肆、適用法律依據：
  一、依刑事訴訟法第二百九十九條第一項前段、第三百條。
  二、刑法第二十八條、第五十六條、第三百二十六條第一項、第三百二十五條第一
      項、第三百二十九條、第三百三十條第一項、第四十七條、第三十八條第一項
      第二款。
本案經檢察官庚○○到庭執行職務。
中      華      民      國    九十四    年      一      月     十九     日
                                        臺灣雲林地方法院刑事第二庭
                            審判長法  官  林  輝  煌
                                                  法  官  柯  志  民
                                                  法  官  李  明  鴻
右正本證明與原本無異。
如不服本判決，應於判決送達後十日內，向本院提出上訴狀。（須附繕本）
                                                  書記官  孫  秀  桃
中      華      民      國    九十四    年      一      月     十九     日
附錄本案論罪科刑法條全文
中華民國刑法第三百二十五條
(普通搶奪罪)
意圖為自己或第三人不法之所有，而搶奪他人之動產者，處六月以上五年以下有期徒
刑。
因而致人於死者，處無期徒刑或七年以上有期徒刑，致重傷者，處三年以上十年以下
有期徒刑。第一項之未遂犯罰之。
中華民國刑法第三百二十六條
(加重搶奪罪)
犯前條第一項之罪，而有第三百二十一條第一項各款情形之一者，處一年以上七年以
下有期徒刑。
前項之未遂犯罰之。
中華民國刑法第三百二十九條
(準強盜罪)
竊盜或搶奪，因防護贓物、脫免逮捕或湮滅罪證，而當場施以強暴脅迫者，以強盜論
。
中華民國刑法第三百三十條
犯強盜罪而有第三百二十一條第一項各款情形之一者，處七年以上有期徒刑。
